臺北高等行政法院判決
　　　　　　　　　　　　　　　　　　 93年度簡字第00544號
原　　　告　甲○○
被　　　告　中央健康保險局臺北分局
代　表　人　乙○○（經理）
訴訟代理人　丙○○
　　　　　　戊○○
　　　　　　丁○○
上列當事人間因全民健康保險事件，原告不服行政院衛生署中華
民國93年1月30日衛署訴字第0920051532號訴願決定，提起行政
訴訟。本院判決如下：
　　主  文
原告之訴駁回。
訴訟費用由原告負擔。
　　事  實
緣原告之眷屬（母親）陳碧珠因心臟冠狀動脈疾病，於民國（下
同）90年2月21日入住財團法人長庚紀念醫院基隆分院（下稱長
庚醫院基隆分院），施行心導管冠狀動脈修復術及血管支架置放
術，自付醫療費用計新台幣（下同）59,275元（即血管支架材料
費56,765元、病房費差額2,400及材料費便盆110元）。陳碧珠於
90年3月12日（被告90年3月19日收文）向被告申請核退上開自付
醫療費用中之56,875元（即血管支架材料費56,765元及材料費便
盆110元），經被告於90年5月23日以健保北醫字第0902001360號
函復陳碧珠，略以其在長庚醫院基隆分院接受心導管檢查，其左
前降枝冠狀動脈阻塞，經氣球擴張後，並未發生血管管壁剝離、
照影劑外溢血管或其他符合本保險使用是項特材之適應症，故其
費用56,765元本保險不予給付；病房費差額2,400元，亦非本保
險給付範圍，應自行負擔；另材料費（便盆）110元，應含於相
關處置費內，該醫院不得另行收費，可逕洽該醫院辦理退費事宜
等語。原告不服，以其自己名義為陳碧珠自付之血管支架材料費
56,765元部分，循序訴經行政院衛生署91年10月28日衛署訴字第
0910052366號訴願決定，認陳碧珠原無法裝置2.0mm之氣球，何
以卻能裝置3.5×24mm的血管支架，且一般裝置血管支架，均以
高壓壓入血管，其血管瞬間擴張必將大於3.5mm，方能將該血管
支架植入，顯見該醫院對本案之說明有違醫學常理，爰認本案有
再查明之必要，乃撤銷原審定及原核定，責由被告查明後另為適
法之處分。被告依上開訴願決定意旨，再以92年1月21日健保北
醫字第0922000320號函原告本保險仍維持原核定不予給付。原告
不服，向全民健康保險爭議審議委員會申請審議，經該會以92年
7月14日（92）權字第12822號審議駁回。原告猶未甘服，提起訴
願，亦遭決定駁回，遂向本院提起行政訴訟。茲摘敘兩造訴辯意
旨如次：
甲、原告起訴意旨略謂：
一、原告母親陳碧珠於90年2月21日入住長庚醫院基隆分院施行
    心導管冠狀動脈術及血管支架置放術，被告稱經心臟科專科
    醫師審查，認為陳碧珠在該院接受心導管檢查，其左前降枝
    冠狀動脈阻塞，經施行氣球擴張術後，並未發生血管壁剝離
    、照影劑外溢血管或其他符合全民健康保險使用是項特材之
    適應症，故其費用56,765元不予給付云云，嚴重矛盾違法。
    陳碧珠既由中央健康保險局特約醫院長庚醫院基隆分院施行
    心導管冠狀動脈修復術及血管支架置放術，術後非常成功，
    完全符合全民健康保險法第1條為增進全體國民健康，辦理
    全民健康保險，以提供醫療保健服務之意旨，並符合相關法
    令之規定，被告究依何項法律不予給付？
二、原告母親陳碧珠係以原告眷屬身分參加全民健康保險，被告
    依全民健康保險法第1條規定，必須提供醫療保健服務，而
    依同法第2條規定，保險對象在保險有效期間所發生之疾病
    、傷害、生育事故時，被告應給予保險給付。是陳碧珠因心
    臟疾病入住長庚醫院基隆分院施行心導管冠狀動脈修復術及
    血管支架置放術時，被告應依上開規定給予是項疾病給付，
    方屬合法。被告援引全民健康保險法第31條第1項前段規定
    拒絕上開心臟疾病之給付，完全無視該條明文規定，依同法
    第39條第9款規定，病房差額不在該保險給付範圍，是扣除
    陳碧珠病房差額應由原告自行吸收外，所剩心臟疾病給付56
    ,765元，被告應給予原告，且依同法第51條規定，被告應以
    同病同酬為原則給付陳碧珠之心臟醫療費用。
三、全民健康保險醫療費用支付標準係根據全民健康保險法第51
    條規定擬訂，該標準為支付保險給付之規定，怎可成為不予
    支付之依據？倘該支付標準不受全民健康保險法之約束，豈
    不成為凌駕法律位階而為另一種憲法？該支付標準現已修訂
    為包含血管支架材料醫療費在內，在全民健康保險法未修改
    之前提下，原告得以申請核退該項由原告自墊之醫療費用。
    正如同勞工所患塵肺症雖已退保多年，勞工保險條例雖亦未
    修改，但增列勞工保險塵肺症審定準則時，仍得請領該項給
    付，甚在勞工保險條例修改第12條為被保險人退保後再參加
    保險時，其原有保險年資應予併計之後，原已領取老年給付
    之勞工，仍得請領中斷6年前之老年給付。
四、陳碧珠之病症須用何方式治療，係由主治醫師依其專業判斷
    決定，尤其陳碧珠所患為嚴重心臟病，關係生命安全，任何
    病患及其家屬一定遵照醫師專業判斷，原告及家屬對陳碧珠
    是否應裝置2.0mm氣球，或應裝置3.5×24mm血管支架，或應
    使用其他方法醫治等，根本不可能瞭解此等醫療專有名詞，
    原告及家屬僅能配合醫師專業判斷，別無其他選擇。依長庚
    醫院基隆分院91年12月20日（91）長庚院基字第3579號函，
    可知陳碧珠之病灶為完全阻塞之左前降枝血管，經2次氣球
    擴張術後（第1次使用1.5mm，第2次則用2.0mm），仍有45%
    的殘餘狹窄度，且病灶血管仍無法維持在2.0mm以上，考量
    病灶情形，斷然使用更大氣球，可能造成氣球擴張後引起的
    血管剝離，進而危害陳碧珠之生命安全，原告及家屬不得不
    遵照醫師診治而改用血管支架，以保障陳碧珠之生命安全，
    且術後亦獲極佳效果，證明醫師診治正確，被告以該院所稱
    陳碧珠要求自費使用血管支架為由而拒絕給付，嚴重違法，
    否則，陳碧珠豈不成為心臟專科醫師，自己診治自己？
五、陳碧珠經心臟專科醫師診斷，除斷然使用更大氣球，非常可
    能造成氣球擴張後引起的血管剝離，進而危害生命外，且因
    病灶為慢性鈣化血管，評估其再度狹窄，甚至完全阻塞機率
    超過五成情況下，竟無法構成被告支付標準所訂之支架使用
    規範。被告稱原告已簽具自費同意書云云，然陳碧珠至被告
    特約醫院長庚醫院基隆分院治療心臟病，診治過程須受全民
    健康保險法保障，該院醫師診治陳碧珠時，亦須依全民健康
    保險法之規定，而依該法第58條規定：「保險醫事服務機構
    對本保險所提供之醫療給付，除本法另有規定外，不得自立
    名目向保險對象收取費用。」，試問，原告簽具自費同意書
    係根據全民健康保險法何項規定？且原告簽具自費同意書係
    醫院主動要求並由其提供制式化同意書，原告基於保護母親
    生命安全，縱簽具同意書，被告仍不能拒絕給付，倘被告執
    意不給付，依該法第58條規定，必須代位向該院求償，令其
    退還已收取之費用。
六、當保險對象發生疾病事故，而被告可拒絕給付之法律依據，
    包含全民健康保險法第39條及第41條之明文規定，故原告須
    支付病房費差額，而被告須支付陳碧珠之心臟醫療費用，縱
    被告依同法第39條第12款規定，拒絕該項疾病給付，仍違反
    同法第2條疾病等各項給付之規定。當保險對象因疾病，在
    醫療過程中，經主治醫師診斷為唯一一種醫療方式，倘被告
    援引同法第39條第12款規定拒絕給付時，則須同時刪除同法
    第2條各項給付之規定，否則仍牴觸該法第2條規定，故全民
    健康保險法第39條第12款規定，並不得排除同法第2條疾病
    事故所應給付之診療服務及藥品。
七、醫師所施行心導管冠狀動脈修復術及血管支架置放術，係屬
    必要醫療行為，倘被告依全民健康保險法第39條第12款規定
    拒絕給付，將造成陳碧珠須冒極大生命危險接受另一種醫療
    ，且在如此危急情況下，原告若拒絕簽署同意書，極有可能
    引發陳碧珠逝世之結果，被告以原告簽署同意書而拒絕給付
    ，有違同法第1條、第2條、第15條、第31條、第39條、第41
    條、第51條及第58條之規定。此外，被告每年皆有支付心臟
    支架費用之明細及總支出之決算，原告要求閱覽陳碧珠裝置
    心臟支架當年（90年）被告所支出心臟支架費用之明細以及
    總支出之決算，使原告瞭解何種病症方符合被告所訂之規定
    。退步言，陳碧珠所使用之心臟支架診治費用，其中依被告
    規定之保險給付費用部分，被告應予退還，縱原告選擇較貴
    之診治方法，然原告所負擔者，應係高於健保給付之差額（
    如病房差額），而非全部之醫療費用。
八、請撤銷訴願決定、審議審定及原處分（被告92年1月21日健
    保北醫字第0922000320號函），命被告應作成退還原告自墊
    醫療費用新台幣56,765元之處分，訴訟費用由被告負擔。
乙、被告答辯意旨略謂：
一、按「保險對象發生疾病、傷害或生育事故時，由保險醫事服
    務機構依本保險醫療辦法，給予門診或住院診療服務．．。
    」、「下列項目之費用不在本保險給付範圍：九、．．病房
    費差額。」、「醫療費用支付標準及藥價基準，由保險人及
    保險醫事服務機構共同擬定，報請主管機關核定。前項所稱
    醫療費用支付標準，應以同病同酬原則，並以相對點數反映
    各項醫療服務之成本。同病同酬之給付應以疾病分類標準為
    依據。」全民健康保險法第31條第1項前段、第39條第9款及
    第51條分別定有明文。
二、次按「二、血管支架之適應症範圍：1.於執行心導管氣球擴
    張術時（或術後24小時內）冠狀血管產生急性阻塞或瀕臨急
    性阻塞狀況者，後者之診斷要件為需具有下列3個標準之1者
    ：(1)內膜剝離長度大於15毫米以上、(2)對比劑在血管外顯影
    、(3)冠狀動脈病灶血流等級在TIMI2（含）或以下者。2.原
    發性病灶血管內徑大於3毫米，病灶長度小於15毫米，且經
    1.1：1之氣球與血管內徑比之氣球擴張後，殘餘狹窄仍大於
    40%（含）或以上者。3.經皮冠狀動脈擴張術後6個月內，原
    病灶再發狹窄大於50%之病灶。4.冠狀動脈繞道手術後，繞
    道血管發生70%以上之狹窄病灶。三、使用數量：每1病人每
    年給付1個血管支架為原則，其時間以置放第1個支架之日為
    起算點；但如有適應症第1條之緊急情況者，得檢附有關資
    料專案申請，惟支架總數每年不得超過2個。四、申請方式
    ：採事後逐案審查。」行為時全民健康保險醫療費用支付標
    準第8部第3章規定可資參照。
三、陳碧珠84年3月1日加保至90年7月1日期間，係以原告之眷屬
    身分於基隆市園藝花卉業職業工會加保，90年7月1日至91年
    10月1日期間，係以黃漢陽之眷屬身分於該工會加保，91年
    10月1日至93年9月3日期間，則以該工會會員身分加保，嗣
    於93年9月3日因死亡退保。本案依被告業務分工之方式，係
    民眾就醫申訴案件，屬人民陳情案，而行政院暨所屬各機關
    處理人民陳情案件要點並無規範陳情人必須為當事人本人或
    其法定繼承人，且被告受理之申訴類別包含檢舉違規、特約
    醫事服務機構收費疑義（本案屬之）、拒開醫療費用收據或
    明細、用藥疑義、醫療服務品質等，因此目前被告對於就醫
    申訴案件，不論就醫者與申訴人之關係為何，被告均予受理
    ，合先敘明。
四、原告眷屬陳碧珠於90年2月21日至同年月23日在長庚醫院基
    隆分院裝置冠狀動脈血管支架，自付醫療費用計56,875元（
    所附收據顯示自付金額總計為59,275）。原告於90年3月12
    日向被告提出就醫申訴，請求被告支付56,875元。長庚醫院
    基隆分院依被告要求，以90年4月17日長庚院基字第0652
    號函送本案收費原因及原告眷屬病歷影本，經被告以90年5
    月23日健保北醫字第0902001360號函復陳碧珠，略以陳碧珠
    在長庚醫院基隆分院接受心導管檢查，其左前降枝冠狀動脈
    阻塞，經氣球擴張後，並未發生血管管壁剝離、照影劑外溢
    血管或其他符合本保險使用血管支架之適應症，故是項特殊
    材料費用56,765元不予給付；病房費差額2,400元，亦非本
    保險給付範圍，應由病患自行負擔；便盆材料費110元，應
    內含於相關處置費用內，該醫院不得另行收費，請其持收據
    正本、本函及相關資料逕洽該醫院辦理退費事宜等語。
五、原告不服，就其自付之血管支架材料56,765元部分，訴經行
    政院衛生署91年10月28日衛署訴字第0910052366號訴願決定
    ，以本案病患既然原無法裝置2.0mm之氣球，何以卻能裝置
    3.5×24mm血管支架，且一般裝置血管支架，均以高壓壓入
    血管，其血管瞬間擴張必將大於3.5mm，方能將該血管支架
    植入，顯見該院對本案之說明有違醫學常理，認有再查明之
    必要，爰將原審定及原核定撤銷，由被告查明後另為適法之
    處分。被告復請長庚醫院基隆分院就上開訴願決定撤銷理由
    加以說明，依據該分院91年12月20日（91）長庚院基字第35
    79號函復被告，略以陳碧珠病灶為完全阻塞之左前降枝血管
    ，經2次氣球擴張術後（第1次使用1.5mm，第2次則用2.0mm
    ），仍有45%的殘餘狹窄度，且病灶血管仍無法維持在2.0mm
    以上，考量病灶情形，斷然使用更大氣球，非常可能造成氣
    球擴張後引起的血管剝離，進而危害患者生命安全，又因病
    灶為慢性鈣化血管，評估其再度狹窄甚至完全阻塞的機率超
    過五成，依當時支付標準所訂之血管支架使用範圍，病患情
    況完全不符相關適應症範圍之規定，經向病家解釋後，原告
    眷屬（由所簽署之自費同意書顯示應為原告）同意自費使用
    血管支架，且於置放血管支架時，血管瞬間擴張後彈回時，
    因同時置放支架，故可獲得良好支撐，其安全性與一昧加大
    氣球尺寸進行擴張截然不同，此點在心臟專科醫學上應無庸
    置疑，至於未依1.1：1之氣球與血管內徑比之氣球進行擴張
    一事，依當時血管支架使用範圍所列適應症第2點：「．．
    病灶長度小於15毫米，且經1.1：1之氣球與血管內徑比之氣
    球擴張後．．」，因本案病灶已大於15毫米，自無法比照該
    項適用規範所列使用範圍，則血管與內徑比是否為1.1：1，
    已非本案重點。本案復經2位中央健康保險局審查醫師依所
    附病歷資料審查，亦認為不符行為時全民健康保險血管支架
    使用規範及適應症範圍，而以92年1月21日健保北醫字第092
    2000320號函復仍不予給付，並經審議審定及訴願決定維持
    在案。
六、原告所稱多係就文字涵義提出質疑，惟本案僅就資源分配之
    效益及公平方面提出說明，全民健康保險法之制定，旨在賦
    予保險醫事服務機構應盡提供醫療服務之責任，並以基本醫
    療照護為前提，故全民健康保險除提供保險對象基本且適切
    醫療照護外，同時對醫療保險給付之內容作適當之規範，係
    屬合理且必要，是以支付標準及血管支架使用適應症範圍即
    依此項原則訂定。而該保險對於各項醫療之支付訂定標準，
    一方面在於避免醫事服務機構施行不必要之檢查及手術，俾
    保障被保險人，二方面亦在避免保險對象要求醫事服務機構
    施行不必要之檢查及手術，以減少醫療浪費，故凡符合保險
    規定之診療服務，均予給付。又有關中央健康保險局公告之
    「冠狀動脈血管支架之給付適應症範圍」乃參酌美國心臟醫
    學會所訂「冠狀動脈血管支架置放指引」，並再彙整「中華
    民國心臟學會介入性委員會」專家意見整合訂定而成，故冠
    狀動脈血管支架之給付適應症範圍乃具有專業性及客觀性。
    本件原告眷屬病情已由被告專業醫師審查並不符合上開保險
    血管支架使用範圍及適應症，自不應給付。況原告眷屬施行
    血管支架置放手術之其他相關醫療費用，被告均已給付在案
    ，故被告所為處分並無不當。至於原告要求閱覽本保險給付
    血管支架之總支付及明細相關資料乙節，查與本案無涉。又
    原告所提手術同意書，並非本件被告作成處分之依據，併予
    敘明。
七、請駁回原告之訴，訴訟費用由原告負擔。
    理  由
一、被告代表人原為黃三桂，嗣變更為乙○○，茲由其具狀聲明
    承受訴訟，核無不合，應予准許。
二、本件原告係就被告核定不予支付其眷屬陳碧珠裝置冠狀動脈
    血管支架費用56,765元部分提起行政訴訟（詳起訴狀、補正
    狀及補充起訴狀「訴之聲明」所載），至病房費差額2,400
    元及材料費110元部分，均不在本案爭訟範圍，合先敘明。
三、按司法院釋字第524號解釋固明揭：「．．全民健康保險法
    第39條係就不在全民健康保險給付範圍之項目加以規定，其
    立法用意即在明確規範給付範圍，是除該條第1款至第11款
    已具體列舉不給付之項目外，依同條第12款規定：『其他經
    主管機關公告不給付之診療服務及藥品』，主管機關自應參
    酌同條其他各款相類似之立法意旨，對於不給付之診療服務
    及藥品，事先加以公告。．．至同法第五十一條所謂之醫療
    費用支付標準及藥價基準，僅係授權主管機關對醫療費用及
    藥價之支出擬訂合理之審核基準，亦不得以上開基準作為不
    保險給付範圍之項目依據。．．」，惟該號解釋僅係表明「
    上開法律及有關機關依各該規定所發布之函令與本解釋意旨
    不符部分，均應於本解釋公布之日起兩年內檢討修正。」，
    並未宣示上開法律及有關機關依各該規定所發布之函令與該
    號解釋意旨不符部分「應不予適用」，茲因該號解釋公布之
    日（90年4月20日）起兩年內，相關法律及函令未及檢討修
    正，而全民健康保險制度不能須臾停止運作，是本件仍應依
    原告之眷屬陳碧珠於90年2月21日至同年月23日在長庚醫院
    基隆分院裝置冠狀動脈血管支架而自付醫療費用之上開法律
    及有關機關依各該規定所發布之函令為審查判斷（斯時司法
    院釋字第524號解釋尚未公布）。況全民健康保險法第31條
    賦予保險醫事服務機構應盡提供醫療服務之責任，係以基本
    的醫療照顧為前提，其目的無非係考量資源分配之效益及公
    平性。茲就全民健康保險之社會保險性質而言，社會保險與
    社會扶助、社會救濟雖同係基於社會連帶與所得重分配而創
    設之社福制度，惟其制度之設計及性質迥然不同。蓋社會扶
    助、社會救濟所為之給付，僅係國家基於財力及社會需要而
    單方面施惠，故無須考慮對價平衡之問題；然全民健康保險
    則由中央健康保險局為保險人，於收受保險費後，對於被保
    險人及其眷屬所為對等之給付，其給付範圍與保險費間應維
    持一定程度之對價平衡。是以，全民健康保險基於社會目的
    ，具有保險技術性、醫療服務性及社會救助性三種特性。在
    技術性方面，強調保險給付與保險費繳納之對價關係；在醫
    療服務性方面，則著重於在有限保險財源下，對被保險人提
    供其生活上或醫療上之基本需要，以消除阻礙健康之各種危
    險，並非滿足其需求；至社會扶助性方面，則在於強制實施
    所得再分配或社會資源再分配，以救助不幸罹患傷病者，達
    成社會政策之目的，以滿足社會需要。因此，全民健康保險
    所保障之對象雖係全民基本之醫療照顧，但囿於財源之有限
    性與社會資源之分配正義，全民健康保險對醫療保險給付之
    內容作適當之限制，應屬合理且有其必要，自難謂與全民健
    康保險法第31條第1項前段、第39條及第41條規定有所牴觸
    。準此，若被保險人或其眷屬所使用之藥品或診療服務逾越
    全民健康保險醫療保險給付之內容，而非在其核定使用藥品
    或診療服務之適應症範圍內，自應由被保險人或其眷屬自行
    負擔該筆醫藥費用，殊不能僅以治療後有效，即要求由全民
    健康保險局予以全部之給付，以符合全民健康保險之立法意
    旨。
四、按「本保險於保險對象在保險有效期間，發生疾病、傷害、
    生育事故時，依本法規定給與保險給付。」、「保險對象發
    生疾病、傷害或生育事故時，由保險醫事服務機構依本保險
    醫療辦法，給予門診或住院診療服務；．．」、「下列項目
    之費用不在本保險給付範圍：．．十二、其他經主管機關公
    告不給付之診療服務及藥品。」、「醫療費用支付標準及藥
    價基準，由保險人及保險醫事服務機構共同擬訂，報請主管
    機關核定。前項所稱醫療費用支付標準，應以同病同酬原則
    ，並以相對點數反應各項醫療服務之成本。同病同酬之給付
    應以疾病分類標準為依據。」分別為全民健康保險法第2條
    、第31條第1項前段、第39條第12款及第51條所明定。次按
    ，行為時全民健康保險醫療費用支付標準（下稱支付標準）
    第8部第3章規定：「血管支架使用規範及適應症範圍：．．
    二、適應症範圍：1.於執行心導管氣球擴張術時（或術後24
    小時內）冠狀血管產生急性阻塞或瀕臨急性阻塞狀況者，後
    者之診斷要件為需具有下列三個標準之一者：(1)內膜剝離長
    度大於15毫米以上、(2)對比劑在血管外顯影、(3)冠狀動脈病
    灶血流等級在TIMI2（含）或以下者。2.原發性病灶血管內
    徑大於3毫米，病灶長度小於15毫米，且經1.1：1之氣球與
    血管內徑比之氣球擴張後，殘餘狹窄仍大於40%（含）或以
    上者。3.經皮冠狀動脈擴張術後6個月內，原病灶再發狹窄
    大於50%之病灶。4.冠狀動脈繞道手術後，繞道血管發生70%
    以上之狹窄病灶。三、使用數量：每一病人每年以給付1個
    血管支架為原則，其時間以置第1個支架之日為起算點；但
    如有適應症第1條之緊急狀況者，得檢附有關資料專案申請
    ，惟支架總數每年不得超過2個。四、申請方式：採事後逐
    案審查。．．」。
五、陳碧珠於84年3月1日至90年7月1日間，係以原告之眷屬身分
    於基隆市園藝花卉業職業工會參加全民健康保險，嗣陳碧珠
    於90年2月21日至同年月23日在長庚醫院基隆分院裝置冠狀
    動脈血管支架，自付醫療費用計59,275元（即血管支架材料
    費56,765元、病房費差額2,400及材料費便盆110元），經向
    被告申請核退上開自付醫療費用中之56,875元（即血管支架
    材料費56,765元及材料費便盆110元），為被告以90年5月23
    日健保北醫字第0902001360號函復以，其在長庚醫院基隆分
    院接受心導管檢查，其左前降枝冠狀動脈阻塞，經氣球擴張
    後，並未發生血管管壁剝離、照影劑外溢血管或其他符合本
    保險使用是項特材之適應症，故其費用56,765元本保險不予
    給付；病房費差額2,400元，亦非本保險給付範圍，應自行
    負擔；另材料費（便盆）110元，應含於相關處置費內，該
    醫院不得另行收費，可逕洽該醫院辦理退費事宜等語。原告
    不服，以其自己名義為陳碧珠自付之血管支架材料費56,765
    元部分，循序訴經行政院衛生署91年10月28日衛署訴字第09
    10052366號訴願決定，認陳碧珠原無法裝置2.0mm之氣球，
    何以卻能裝置3.5×24mm的血管支架，且一般裝置血管支架
    ，均以高壓壓入血管，其血管瞬間擴張必將大於3.5mm，方
    能將該血管支架植入，顯見該醫院對本案之說明有違醫學常
    理，爰認本案有再查明之必要，乃撤銷原審定及原核定，責
    由被告查明後另為適法之處分。被告依上開訴願決定意旨，
    再以92年1月21日健保北醫字第0922000320號函原告本保險
    仍維持原核定不予給付。原告不服，申請審議、提起訴願，
    遞遭駁回之事實，為兩造所不爭，並有陳碧珠90年3月12日
    書函（被告90年3月19日收文）、長庚醫院醫療費用收據、
    長庚醫院90年2月23日開具之診斷證明書（乙種）、被告90
    年5月23日健保北醫字第0902001360號函之前行政處分、全
    民健康保險爭議審議委員會90年11月9日（90）權字第11949
    號審定書、行政院衛生署91年10月28日衛署訴字第09100523
    66號訴願決定書、系爭被告92年1月21日健保北醫字第09220
    00320號函之行政處分、全民健康保險爭議審議委員會92年7
    月14日（92）權字第12822號審定書、行政院衛生署93年1月
    30日衛署訴字第0920051532號訴願決定書等附卷可稽，自堪
    信為真實。
六、經查，長庚醫院基隆分院前以90年4月17日長庚院基字第
    0652號函，檢送陳碧珠之醫療費用明細表、住院病歷影本及
    PTCA前後複製片，並復以：「．．陳君的左前降枝血管病灶
    為完全阻塞，經氣球擴張術後，仍有45%的殘餘狹窄度，因
    效果在血管攝影評估後仍不佳，所以在和病人討論後，病人
    希望自費放置支架。．．」等語。嗣被告再請長庚醫院基隆
    分院提出說明，據該分院91年12月20日（91）長庚院基字第
    3579號函復被告，略以：「陳碧珠女士病灶為完全阻塞之左
    前降枝血管，經2次（第1次使用1.5mm，第2次則用2.0mm）
    氣球擴張術後，仍有45%的殘餘狹窄度，且病灶血管仍無法
    維持在2.0mm以上。考量病灶情形，斷然使用更大氣球，非
    常可能造成氣球擴張後引起的血管剝離，進而危害患者生命
    安全，又因病灶為慢性鈣化血管，評估其再度狹窄甚至完全
    阻塞的機率超過五成。依當時（90.02.21）健保局頒布之支
    架使用規範，患者情況完全不符相關適應症規定（但若依92
    .01.01即將生效之最新使用規範，該案例則又符合規範之適
    應症），故病家當時所能選擇的僅有等待下次再阻塞時，再
    次施行擴張術（患者當時已年屆76歲高齡）或自費使用當時
    該類案例尚未納入給付之血管支架。經向病家充分說明所有
    可能情形後，患者遂要求自費使用血管支架。至於貴局來函
    所述氣球與支架內徑問題，恐有文義上之誤解。蓋血管瞬間
    擴張後回彈時，因同時置放支架，故可獲得良好支撐，其安
    全性與一昧加大氣球尺寸進行擴張截然不同，此點在心臟專
    科醫學上應無庸置疑。此外，關於未依1比1之氣球與血管內
    徑比之氣球進行擴張一事，依當時之使用範圍所列適應症第
    2點：『．．病灶長度小於15毫米，且經1比1之氣球與血管
    內徑比之氣球擴張後．．』因本案病灶長度已大於15毫米，
    自無法比照該項適用規範，既已非屬貴局所列使用規範，氣
    球與血管內徑比是否1比1恐已非本案重點，．．」等語，且
    提出患者陳碧珠「自費裝置冠狀動脈血管支架申請書」（由
    原告簽名提出申請）。本案復經被告先後送請3位審查醫師
    依所附病歷資料審查，審查意見明載：「陳女士在基隆長庚
    醫院接受心導管檢查，其左前降枝冠狀動脈阻塞，經氣球擴
    張後，並未發生血管管壁剝離、照影劑外逸血管或其他合乎
    現行健保血管支架給付規定，故不予給付。」、「查陳女士
    係90年2月21日住入基隆長庚醫院，並於90年2月22日接受心
    導管檢查與治療，依當時健保規定，血管支架之適應症並不
    符合陳女士的狀況，並不符合當時健保給付範圍（第2項）
    。」、「不同意給付。．．本案用1.5×20mm及2.0×20mm氣
    球擴張，非本局規定的3.0mm（92前）或2.75mm（92後）的
    氣球擴張，依做法應為1：1，而在用了2.0×20mm後，便放
    置3.5×24mm的支架，完全不符本局規範，再者沒有用1：1
    的比例去做，又如何知道會有血管剝離，而如有剝離嚴重，
    本局的規範也可用支架，故不須跳離規範，此是該院醫師及
    病患醫療上的共識而用此支架，故不應給付．．」等語，有
    該3份審查意見表影本附原處分卷、審議卷及本院卷可稽。
    從而，本案經被告審查結果，認陳碧珠在長庚醫院基隆分院
    裝置冠狀動脈血管支架，不符行為時全民健康保險血管支架
    使用規範及適應症範圍，乃以系爭92年1月21日健保北醫字
    第0922000320號函復仍不予給付，揆諸前揭規定及說明，自
    無不洽。
七、原告要求閱覽陳碧珠裝置心臟支架當年（90年）被告所支出
    心臟支架費用之明細以及總支出之決算乙節，因與本案無涉
    ，本院認為無此必要。至原告所舉勞工保險局增列勞工保險
    塵肺症審定標準，使已退保多年之勞工仍得請領塵肺症給付
    ，及修改勞工保險條例第12條規定，使原已領取老年給付之
    勞工仍得請領中斷6年前之老年給付等節，要與本件係核退
    全民健康保險自付醫療費用之爭議無關，尚難執此主張被告
    亦應比照核退全民健康保險自付醫療費用。
八、綜上所述，被告核定不予支付原告眷屬陳碧珠裝置冠狀動脈
    血管支架費用56,765元，徵諸前揭規定及說明，並無違誤。
    審議審定及訴願決定遞予維持，俱無不合。原告猶執前詞，
    聲明撤銷訴願決定、審議審定及原處分，及請求判命被告作
    成退還原告自墊醫療費用56,765元之處分，均為無理由，應
    予駁回。
九、兩造其餘攻擊防禦方法均與本件判決結果不生影響，故不逐
    一論述，又本件適用簡易訴訟程序，爰不經言詞辯論逕為判
    決，併予敘明。
據上論結，本件原告之訴為無理由，爰依行政訴訟法第233條第1
項、第236條、第98條第3項前段，判決如主文。
中    華    民    國    94    年     6    月     6    日
                              第六庭法官　曹瑞卿
上為正本係照原本作成。
本件以訴訟事件所涉及之法律見解具有原則性者為限，始得於本
判決送達後20日內向本院提出上訴狀並表明上訴理由，如已於本
判決宣示後送達前提起上訴者，應於判決送達後20日內補具上訴
理由（均按他造人數附繕本），且經最高行政法院許可後方得上
訴。
中    華    民    國    94    年     6    月     6    日
            　　　　　　　　　 　 書記官  方偉皓
